【裁判字號】    98,上更(一),241
【裁判日期】    990427
【裁判案由】    毒品危害防制條例
【裁判全文】
臺灣高等法院臺中分院刑事判決     98年度上更(一)字第241號
上  訴  人
即  被  告    丙○○
選任辯護人  林春祥律師
上列上訴人因違反毒品危害防制條例案件，不服臺灣臺中地方法
院95年度訴字第3263號中華民國95年12月28日第一審判決（起訴
案號：臺灣臺中地方法院檢察署95年度偵字第13601號、第15784
號、第19422號），提起上訴，前由本院判決後，經最高法院發
回，本院判決如下：
    主  文
原判決關於被告丙○○部分撤銷。
丙○○共同運輸第二級毒品，處有期徒刑柒年陸月；附表編號1
所示之第二級毒品沒收銷燬之，附表編號2、編號6所示之物均沒
收。
    事  實
一、丙○○與業經判決確定之乙○○(其運輸牽連販賣第二級毒
    品部分，業經判決有期徒刑8年6月確定)均明知「3,4－亞甲
    基雙氧安非他命」（3,4－Methylenedioxyamphetamine，以
    下簡稱MDA）業經公告列為毒品危害防制條例第2條第2項第2
    款之第二級毒品，不得運輸及持有。詎乙○○因有施用第二
    級毒品MDA之惡習，於認識有在販賣第二級毒品MDA之綽號「
    小陳」不詳姓名成年男子之後，竟萌生至台北縣向「小陳」
    購買第二級毒品MDA再運輸至台中地區販售牟利之意圖，先
    以其持用之門號0000000000號行動電話與「小陳」聯絡，約
    定販入第二級毒品MDA之交易地點。乙○○考量運輸毒品之
    安全，而與友人丙○○聯繫，二人基於共同自購買地點運輸
    第二級毒品至台中市區之犯意聯絡，於民國95年6月21日凌
    晨零時許，由彰化市某處搭乘不詳姓名友人之自小客車北上
    ，並於同日凌晨2時許，抵達台北縣三重市天台廣場附近某
    賓館。由乙○○以新台幣（下同）15萬元之代價，向綽號「
    小陳」之不詳姓名成年男子販入第二級毒品MDA共計987顆，
    欲運輸攜回台中。「小陳」同時交付磨成粉末狀之MDA毒品1
    小包、MDA毒品膠囊1小包供乙○○施用。乙○○在取得上開
    第二級毒品MDA共計987顆時，先服用其中1顆MDA測試其毒品
    純度後，再將剩餘之第二級毒品MDA共計986顆，分裝成2大
    包，每包數量分別為490顆及496顆，放置在丙○○隨身攜帶
    之背包內，交由丙○○保管運輸。乙○○要供自己施用之毒
    品，則放入其自己隨身攜帶之背包內。嗣由乙○○出資購買
    和欣客運巴士車票2張，二人同時搭乘和欣客運巴士，並利
    用不知情之和欣客運成年男司機，將上開第二級毒品MDA 運
    輸回台中。因警方先前經由實施通訊監察所得之資料，認為
    乙○○涉嫌販賣毒品，此次北上購買毒品，丙○○亦將陪同
    前往，乃報由檢察官指揮偵查，且自95年6月20日由彰化開
    始跟監乙○○及丙○○前往台北縣三重市，得知渠等搭乘上
    開和欣客運要返回台中市，檢察官乃指揮內政部警政署保安
    警察第三總隊第一大隊警員及行政院海岸巡防署海洋巡防總
    局第三海巡隊隊員於同月21日上午6時許，俟乙○○、丙○
    ○返抵台中市，下車之際，在台中市○○區○○路和欣客運
    朝馬轉運站，攔檢丙○○及乙○○，並經丙○○、乙○○同
    意實施搜索，而分別在丙○○隨身攜帶之背包內扣得附表編
    號1之第二級毒品及編號2乙○○所有用以盛裝第二級毒品之
    空包裝袋，另自乙○○隨身攜帶之背包中扣得附表編號3、
    編號4之第二級毒品、編號5乙○○使用與「小陳」聯絡之行
    動電話及編號6由乙○○購買用以運輸第二級毒品之和欣客
    運車票2張。
二、案經內政部警政署保安警察隊第三總隊第一大隊及行政院海
    岸巡防署海洋巡防總局第三海巡隊報請台灣台中地方法院檢
    察署檢察官偵查起訴。
    理  由
壹、程序部分：
    按被告以外之人於審判外之陳述，雖不符刑事訴訟法第159
    條之1至第159條之4之規定，而經當事人於審判程序同意作
    為證據，法院審酌該言詞陳述或書面陳述作成時之情況，認
    為適當者，亦得為證據；另當事人、代理人或辯護人於法院
    調查證據時，知有第159條第1項不得為證據之情形，而未於
    言詞辯論終結前聲明異議者，視為有前項之同意，此於刑事
    訴訟法第159條之5分別定有明文。經查，本案被告及選任辯
    護人，就以下本院採為判斷依據之各項證據資料，均表示無
    意(見本院卷第45頁反面)，未爭執其證據能力，本院審酌該
    等言詞供述及書面作成時之情況，認並無不宜作為證據之情
    事，均具證據能力，合先敘明。
貳、實體部分：
一、訊據上訴人即被告(下稱被告)丙○○，雖坦承警方確有於上
    開時間，在台中市○○區○○路和欣客運朝馬轉運站，經其
    同意實施搜索，而在其隨身攜帶之背包內扣得附表編號1、
    編號2之第二級毒品MDA等物，及自乙○○隨身攜帶之背包中
    扣得附表編號3至編號6等物品，但矢口否認有何運輸第二級
    毒品之犯行，辯稱：伊雖有陪同乙○○去台北玩，但不知道
    乙○○要去購買毒品，後來才知道乙○○購入的MDA毒品是
    自己要施用，後來伊與乙○○搭乘客運由台北返回台中途中
    ，雖有將背包借予乙○○裝入MDA，但該背包始終在乙○○
    的視線與支配範圍之內，並在乙○○的控制之中，伊僅幫助
    乙○○持有，並無運輸毒品之犯意與行為，應不構成運輸第
    二級毒品罪，最多只是幫助持有第二級毒品而已，又伊在和
    欣客運朝馬站內被臨檢時，於警方尚未察覺犯罪之前，即向
    警方坦承背包內放有第二級毒品MDA，亦符合自首之要件云
    云。
二、經查：
(一)本案被告丙○○於警訊時，已供稱：「因為我陪同我朋友上
    台北，接了一批搖頭丸，受朋友乙○○之託，將搖頭丸放在
    我的包包裡，在台中市○○路和欣客運前遭警方臨檢逮捕」
    、「（此次北上目的是）陪乙○○接搖頭丸」等語（見內政
    部警政署保安警察第三總隊第一大隊警卷編號二第2-2頁）
    ；復於偵訊時供稱：「凌晨二點到達台北，在三重天台廣場
    樓上的一間包廂內，類似套房，（乙○○）跟一個我不認識
    的人買，她花了十五萬元購買，...價格是乙○○跟我講的
    ，我們在那邊等，賣她的那個朋友用塑膠袋裝了二包，...
    因她的包包放不下，把我包包拿去裝搖頭丸」等情（見臺灣
    臺中地方法院檢察署95年度偵字第13601號卷第13頁）。雖
    被告丙○○嗣於偵訊時，另辯稱：「當時包包由乙○○帶著
    ，她跟我借去裝東西，在車上時包包由她管，到我下車時才
    由我背包包下車，就被查獲了」云云，此後在原審法院及本
    院審理時，亦以上開情詞置辯。但證人即共同被告乙○○於
    原審及本院審理時，其以證人身分證述時，均否認在客運車
    上有保管被告丙○○之背包，並於原審法院審理時，具結證
    稱：「交付價金時，丙○○都有看到，整個交易過程，丙○
    ○都有看到，拿到搖頭丸後，我先拿起來吃，丙○○看我吃
    完搖頭丸後，就說東西放他包包，從台北到台中期間，搖頭
    丸都在丙○○包包內」等情（見原審卷第75-76頁），嗣於
    本院審理時，亦為相同內容之證述(見本院卷第100-102頁)
    。即被告丙○○於本院審理時，亦供稱：「我有在場看到，
    乙○○跟我借包包的時候，我想是朋友就幫他的忙，所以我
    有看到他把毒品放進去，上車的時候我都在睡覺，下車的時
    候我就直接把包包揹下去。」等語(見本院卷第105頁)。查
    本案共同被告乙○○此次到台北之目的，既係要販入上開大
    量之第二級毒品MDA，而依據警卷照片顯示，上開販入之第
    二級毒品MDA僅係以透明之塑膠袋包裝，他人一視即明，自
    需放入背包以免外露，若非被告丙○○陪同北上之目的，即
    係要以其攜帶之背包運輸上開第二級毒品MDA，共同被告乙
    ○○豈會攜帶放入啤酒即無法藏放上開第二級毒品MDA之背
    包？另乙○○於警、偵訊中，尚均誤述販入價金，而被告丙
    ○○卻能自始即正確供述乙○○係以15萬元販入上開第二級
    毒品MDA；且被告丙○○與乙○○深夜北上，於取得上開第
    二級毒品MDA之後，二人即搭乘客運巴士連夜趕回台中，縱
    使被告丙○○另有與友人見面，但以目前行動電話通訊之方
    便，謂被告丙○○會為見友人而於深夜專程北上，亦與情理
    有違。參酌上開各情，被告丙○○辯稱其係陪同乙○○到台
    北去玩，不知乙○○要購買毒品云云，尚難採信。另藏放上
    開第二級毒品MDA之背包既係被告丙○○所有，並由其隨身
    攜帶，自係在被告丙○○持有之中；縱使被告丙○○在車上
    之座位與乙○○之座位很近，為乙○○視線所及，亦不能因
    此而否定被告丙○○持有並運輸上開第二級毒品MDA之犯罪
    事實。被告丙○○上開所辯，均非可採。
(二)被告丙○○雖又辯稱：伊在和欣客運朝馬站內被臨檢之時，
    於警員並不知伊持有第二級毒品MDA等犯罪之前，即向警方
    坦承背包之內放有第二級毒品MDA，而符合自首規定云云。
    證人即參與查緝之海巡署隊員劉一峰於本院前審雖證稱：本
    案警方早已經由實施通訊監察，由乙○○之通聯內容，及經
    由實際跟監等客觀事證，而認定乙○○及丙○○涉嫌販賣毒
    品，才會在渠等搭乘客運返回台中市時，及時攔檢乙○○及
    丙○○等情(見本院上訴字卷第135-136頁)；惟依據主辦本
    案之內政部警政署保安警察隊第三總隊第一大隊職務報告記
    載：本案係警方經由實施通訊監察所得之資料，認為乙○○
    涉嫌販賣毒品，即將北上購買毒品，而丙○○亦將陪同前往
    ，乃報由檢察官指揮偵查，自95年6月20日開始跟監乙○○
    及丙○○，後知乙○○、丙○○搭乘和欣客運巴士要返回台
    中市，乃於同月21日上午6時許，在台中市○○區○○路和
    欣客運朝馬轉運站攔檢丙○○及乙○○，攔檢前並無丙○○
    運輸第二級毒品之確切證據，亦無情資知悉丙○○背包內放
    置第二級毒品，有該大隊99年1月18日保三壹警刑字第09900
    00453號函送之職務報告足憑(見本院卷第62-65頁)。惟該函
    同時檢送之「現場跟監蒐證錄影光碟」1片(見本院卷第77頁
    存放袋)，經本院於99年3月23日當庭勘驗結果，顯示：「辦
    案人員由中部跟監車輛至台北等候被告等購買毒品完畢後，
    搭乘和欣客運汽車由台北返回台中，在台中轉運站停車後，
    被告(指丙○○)跟乙○○在尚未下車前，辦案人員已經前往
    車下等候，被告一下車就被辦案人員攔下，並把被告的背包
    肩側拿下，並非被告主動交給辦案人員，辦案人員把背包放
    在地上，從背包裡面取出物品，在查獲過程中，被告與乙○
    ○始終蹲在地上，並未主動發言。」有勘驗之筆錄可稽(見
    本院卷第92頁)；就該勘驗結果，被告丙○○雖供稱：「警
    察問我是什麼東西，我就說是搖頭丸」等語，惟審判長再問
    被告：「你的背包是被辦案人員拿下來的，並不是你自己主
    動交給辦案人員？」被告丙○○仍回答：「是的」(見本院
    卷第92頁)，亦經同遭攔檢之乙○○證述屬實(見本院卷第
    102頁)。觀諸攔檢過程，被告丙○○並未主動發言，而係辦
    案人員從丙○○背包內取出物品，已發覺丙○○運輸毒品後
    ，為瞭解係何種毒品，加以詢問丙○○時，其始予回答，並
    非被告丙○○於辦案人員未發覺前主動供出。證人劉一峰於
    本院前審雖稱：攔檢的時候，丙○○就將他的包包打開，承
    認他持有這些物品等語(見本院上訴字卷第135頁)，既與前
    揭勘驗結果有間，尚難據為認定被告自首之依據。綜上各情
    ，本案於警方攔檢之前，固僅懷疑被告丙○○涉有毒品案件
    ，尚無查知丙○○運輸第二級毒品之確切證據，惟因其與被
    告乙○○同往購買毒品，經警跟監、攔檢後，進而查出丙○
    ○共同參與運輸第二級毒品，被告丙○○係於警方人員查獲
    後，始說出其運輸毒品，尚不合刑法自首之要件。被告丙○
    ○此部分之辯解，亦非可採。
(三)此外，復有被告丙○○及乙○○二人被警查獲當時之照片10
    張在卷（見同上警卷編號八第8-1至8-5頁），及附表所示之
    物品扣案可證。其中附表編號1之毒品，經送內政部警政署
    刑事警察局鑑定，依型態不同分別編號為A1、A2-1、A2-2
    ，合計總淨重為266.77公克(266.47＋0.30），含MDA之純度
    為12.3%（指A1、A2-1）及9.9%（指A2-2），含MDA之驗前總
    純質淨重約33.16公克（33.10＋0.06)，有內政部警政署刑
    事警察局95年8月9日刑鑑字第0950096690號鑑定書附卷可稽
    (見同上偵查卷第24-26 頁)。
(四)綜上所述，被告丙○○前揭所辯，係屬卸責之詞，不足採信
    。本案事證明確，其運輸第二級毒品之犯行，洵堪認定。
三、按毒品危害防制條例第4條所稱之「運輸」毒品，係指轉運
    輸送而言，固不以國外輸入國內或國內輸出國外者為限，其
    在國內運送者，亦屬之，且不以為他人輸送為必要，即為自
    己輸送者，亦包括在內（最高法院94年台上字第6910號判決
    意旨參照）。倘有運輸之意思，在國內將毒品由某處搬運輸
    送至他處，即非零星夾帶或短途持送之單純持有，至所運送
    之毒品數量若干，運送之人有無收取報酬，起運與目的地所
    在是否跨越不同之行政地區，則非所問（最高法院94年度台
    上字第7216號判決意旨參照）。本案共同被告乙○○於販入
    扣案第二級毒品MDA後，夥同被告丙○○以搭乘和欣客運之
    方式，將MDA自台北縣搬運輸送至台中市，始為警查獲；況
    依附表編號1所示扣得之第二級毒品MDA數量，顯非僅係零星
    夾帶，被告丙○○搬運之路程亦非僅是短途持送，其行為當
    已構成運輸毒品。此外，並有共同被告乙○○出資購買之和
    欣客運車票2張扣案可為佐證。是被告丙○○運輸第二級毒
    品之犯行，亦堪認定。
四、按被告行為後，毒品危害防制條例第4條第2項於98年5月20
    日修正公布，現已生效施行，其中關於法定刑罰金部分，從
    原來之新臺幣700萬元以下罰金，提高為新臺幣1000萬元以
    下罰金，比較新、舊法結果，以舊法較有利於被告，依刑法
    第2條第1項前段規定，適用修正前之行為時法律。核被告丙
    ○○所為，係犯行為時毒品危害防制條例第4條第2項之運輸
    第二級毒品罪。被告丙○○運輸第二級毒品MDA而持有第二
    級毒品MDA之低度行為，已被其運輸之高度行為所吸收，不
    另論罪。被告丙○○與乙○○二人間，就運輸第二級毒品部
    分，有犯意聯絡及行為分擔，均為共同正犯。渠等利用不知
    情之成年客運司機運輸毒品，並為間接正犯。
五、本件起訴書犯罪事實欄除記載丙○○被訴共同犯毒品危害防
    制條例第4條第2項之運輸第二級毒品之犯罪構成要件事實外
    ，並未敘述任何有關同條項之販賣第二級毒品之犯罪構成要
    件事實（見起訴書第2-3頁），即起訴書所列之丙○○所犯
    法條，亦未包括販賣第二級毒品罪（見起訴書第7頁），實
    難謂為已經起訴販賣第二級毒品罪。最高法院發回意旨，亦
    揭指斯旨。另共同被告乙○○所犯販賣第二級毒品部分，經
    本院前審判處罪刑後，亦經最高法院98年度台上字第5617號
    駁回上訴確定在案，該判決中亦認定其販賣第二級毒品係乙
    ○○單獨所為，被告丙○○並未參與。而本件被告丙○○亦
    僅單純夥同乙○○運輸第二級毒品，並無積極證據足以證明
    其有幫助乙○○販賣第二級毒品之犯意或行為。因前揭所述
    販賣第二級毒品或幫助販賣第二級毒品部分，均非檢察官起
    訴被告丙○○之犯罪事實，即非本院審判之範圍，併此敘明
    。
六、原審認定被告丙○○犯罪事證明確，犯行堪以認定，予以論
    罪科刑，固非無見。惟查：(一)本件起訴被告丙○○之犯罪
    事實，並未包括販賣第二級毒品罪，業如前述，原判決逕就
    此部分併予審判，並以不能證明丙○○此部分犯罪，而檢察
    官認為此部分與論罪科刑部分，有牽連犯之裁判上一罪關係
    為由，爰不另為無罪之諭知，即有未受請求之事項予以判決
    之違法。(二)原審判決認定本件附表編號3、4(即原判決附
    表1編號2、3)所示之第二級毒品，係「小陳」轉讓給乙○○
    施用之毒品，此部分即與被告丙○○無關，另本件附表編號
    5(即原判決附表1編號4)之行動電話，僅供乙○○販賣第二
    級毒品之用，亦與被告丙○○運輸第二級毒品無涉，原判決
    就本件附表編號3、4之毒品，於被告丙○○部分諭知沒收銷
    毀，又就本件附表編號5之行動電話，於被告丙○○部分諭
    知沒收，均有未合。(三)被告行為後，毒品危害防制條例第
    4 條第2項於98年5月20日修正公布，現已生效施行，關於法
    定刑罰金部分，從原來之新臺幣700萬元以下罰金，提高為
    新臺幣1000萬元以下罰金，業如前述，原審於95年12月28日
    判決時，未及比較適用，亦有未洽。被告丙○○提起上訴，
    以前詞置辯，否認犯罪，雖無理由，但原審判決既有前揭可
    議之處，自應由本院將原判決關於被告丙○○部分，予以撤
    銷改判。爰審酌被告丙○○之品行，其參與乙○○運輸第二
    級毒品之手段、分擔角色、運輸數量，所為對國民健康產生
    潛在危害，及犯後否認之態度等一切情狀，量處如主文第二
    項所示之刑。扣案如附表編號1所示之MDA，為查獲之第二級
    毒品，應依毒品危害防制條例第18條第1項前段之規定，沒
    收銷燬之，至送驗時所耗損之毒品，既已滅失，不另為沒收
    銷燬之諭知；附表編號2之空包裝袋2個，係用以盛裝編號1
    之第二級毒品MDA，防其裸露、潮濕，便於攜帶運輸，且可
    與MDA毒品析離，有照片足為佐證(見同上警卷編號八第8-2
    頁)，連同附表編號6之和欣客運車票2張，皆係共同被告乙
    ○○所有之物，業據乙○○供承在卷，均為供作本件運輸第
    二級毒品之用，應依同條例第19條第1項前段規定諭知沒收
    。至附表編號3、4所示之MDA，係供乙○○施用之毒品，附
    表編號5所示之行動電話，則係供乙○○販賣毒品聯絡所用
    之物，皆與被告丙○○無涉，均不在被告丙○○部分諭知沒
    收，附此敘明。又被告之選任辯護人於本院審理中，請求給
    予被告緩刑的機會一節，因本院所量處之刑度，不符合得予
    緩刑之要件，自不得宣告緩刑，亦併說明。
據上論斷，應依刑事訴訟法第369條第1項前段、第364條、第299
條第1項前段，行為時毒品危害防制條例第4條第2項、第18條第1
項前段、第19條第1項，刑法第11條、第2條第1項前段、第28條
，判決如主文。
本案經檢察官甲○○到庭執行職務。
中    華    民    國    99    年    4     月    27    日
            刑事第十一庭  審判長法  官  郭  同  奇
                                法  官  陳  慧  珊
                                法  官  洪  曉  能
以上正本證明與原本無異。
如不服本判決應於收受送達後十日內向本院提出上訴狀，其未敘
述上訴之理由者並得於提起上訴後十日內向本院補提理由書（均
須按他造當事人之人數附繕本）「切勿逕送上級法院」。
                                書記官  林  明  冬
中    華    民    國    99    年    4     月    27    日
附錄論罪法條
毒品危害防制條例第4條第2項
製造、運輸、販賣第二級毒品者，處無期徒刑或 7 年以上有期
徒刑，得併科新臺幣 1 千萬元以下罰金。
附表
┌──┬──────┬───────┬─────┬───┐
│編號│名       稱 │數         量 │刑事警察局│備  註│
│    │            │              │編號      │      │
├──┼──────┼───────┼─────┼───┤
│ 1  │第二級毒品  │驗後合計淨重  │A1、A2-1、│於被告│
│    │MDA共986顆  │266.77公克    │A2-2      │丙○○│
│    │            │(266.47+0.30) │          │背包內│
│    │            │              │          │查獲  │
├──┼──────┼───────┼─────┼───┤
│ 2  │盛裝編號1第 │2個           │          │同上  │
│    │二級毒品之空│              │          │      │
│    │包裝袋      │              │          │      │
├──┼──────┼───────┼─────┼───┤
│ 3  │第二級毒品  │驗餘淨重0.21公│A5        │乙○○│
│    │MDA 1包毛重 │克(取0.10公克 │          │背包內│
│    │0.5公克(原誤│鑑定用罄，空包│          │查獲  │
│    │認為K他命)  │裝重0.23公克) │          │      │
├──┼──────┼───────┼─────┼───┤
│ 4  │第二級毒品  │驗餘淨重0.36公│A6        │同上  │
│    │MDA 1包毛重 │克(取0.37公克 │          │      │
│    │1.35公克(原 │鑑定用罄)     │          │      │
│    │誤認為K他命)│              │          │      │
├──┼──────┼───────┼─────┼───┤
│ 5  │乙○○所有門│1支           │          │同上  │
│    │號0000000000│              │          │      │
│    │號行動電話  │              │          │      │
├──┼──────┼───────┼─────┼───┤
│ 6  │和欣客運車票│2張           │          │同上  │
└──┴──────┴───────┴─────┴───┘

司法院資訊處製作；財團法人民間司法改革基金會備份。
